【裁判字號】    97,聲繼,2
【裁判日期】    970620
【裁判案由】    聲明繼承
【裁判全文】
臺灣花蓮地方法院民事裁定               97年度聲繼字第2號
聲  請  人  丙○○○○○○
代  理  人  乙○○
上列聲請人聲明繼承被繼承人甲○○遺產事件，本院裁定如下：
    主  文
聲請駁回。
聲請程序費用由聲請人負擔。
    理  由
一、本件聲請意旨略以：聲請人丙○○○○○○為大陸地區人民
    ，係被繼承人甲○○（民國○○年○月○○日生，身分證統一編
    號：Ｚ000000000號，生前住花蓮縣花蓮市○○路29號）之胞
    弟，依民法第1138條第3款規定為繼承人，對被繼承人甲○
    ○之遺產有繼承權，爰依臺灣地區與大陸地區人民關係條例
    第66條規定聲明繼承甲○○之在臺遺產云云。
二、按大陸地區人民繼承臺灣地區人民之遺產，應於繼承開始起
    3年內以書面向被繼承人住所地之法院為繼承之表示，臺灣
    地區與大陸地區人民關係條例第66條第1項前段定有明文。
    故依臺灣地區與大陸地區人民關係條例第66條第1項前段規
    定向法院聲明繼承者，限於被繼承人在大陸地區之繼承人。
    本件聲請人丙○○○○○○主張其為被繼承人甲○○在大陸
    地區出生之胞弟，固據聲請人提出中華人民共和國廣西壯族
    自治區百色市公證處 (2007)桂百証第1977號公證書為證，
    並經財團法人海峽交流基金會認證而得認為其形式為真正；
    然該證明書之內容是否符合事實，該基金會並無從得知，故
    法院仍得審認其內容是否真實。經查，本院依職權向行政院
    國軍退除役官兵輔導委員會花蓮榮譽國民之家（以下簡稱花
    蓮榮家）及國防部陸軍司令部查詢被繼承人甲○○單身榮民
    親屬關係表及兵籍資料內之親屬記載資料結果，花蓮榮家之
    親屬關係表並未記載任何大陸親屬，而兵籍表僅記載「母吳
    氏」，此有花蓮榮家97年1月31日花家輔字第970000521號函
    附之甲○○善後繼承卷宗及國防部陸軍司令部97年2月14 日
    國陸人勤字第0970002959號函附之兵籍資料影本各1件可查
    。依前開花蓮榮家單身榮民親屬關係表觀之，被繼承人甲○
    ○並未填具任何大陸親屬，且被繼承人在該親屬關係表上並
    蓋有其印章，是聲請人於大陸地區應無親屬存在，故無法認
    定聲請人即為被繼承人之胞弟，聲請人之聲明已難認真實。
    又查，聲請人雖提出壹封信件，惟詳觀該些信件內容雖有稱
    呼聲請人為弟，並署名為「哥貞祖」，書寫之日期為95 年1
    月22日，然該封信件內容之字跡清晰流暢，應非當時已高齡
    82歲之被繼承人所能書寫，且聲請人又未提出該信函之信封
    ，是該信函之真實性已有可疑。再聲請人另提出中華人民共
    和國居民身分證影本1件及常住人口登記卡影本6件，亦無法
    證明其與被繼承人間之胞弟關係。復兩岸現已開放探親許久
    ，雙方往來密切，被繼承人若有胞弟居住於中國大陸地區，
    理當會前往大陸地區探視聲請人，惟聲請人迄今尚未提出被
    繼承人之探親合照及相關資料，亦可證被繼承人甲○○於大
    陸地區應無親屬存在。故本件審核結果，核無聲請人為甲○
    ○親屬之記載資料可資審認，是聲請人丙○○○○○○自稱
    為被繼承人之胞弟及其所提出之大陸地區公證書所記載之內
    容，顯與上開被繼承人之親屬資料內容不符；因此聲請人是
    否為甲○○在大陸地區之胞弟而得為繼承人，已有疑義。因
    此，聲請人所提出資料內容與前開國防部陸軍司令部及花蓮
    榮家函覆之甲○○親屬資料不符，無法確認聲請人為真正之
    繼承人。從而，本件聲請人聲明繼承，於法未合，應予駁回
    。
三、依非訟事件法第21條第1項前段，裁定如主文。
中    華    民    國    97    年    6     月    20    日
                  家事法庭      法  官  沈士亮
上列正本係照原本作成。
如對本裁定抗告，須於裁定送達後10日之不變期間內，向本院提
出抗告狀，並繳納抗告費新臺幣1,000元。
中    華    民    國    97    年    6     月    24    日
                                書記官  陳景源                                                                                                                   E


司法院資訊處製作；財團法人民間司法改革基金會備份。
